臺灣桃園地方法院刑事判決　　　　　　　 94年度交訴字第5號
公　訴　人　臺灣桃園地方法院檢察署檢察官
被　　　告　乙○○　男　30歲.
上列被告因肇事遺棄罪等案件，經檢察官提起公訴（93年度偵字
第17958 、18212 號），被告為有罪之陳述，本院合議庭裁定由
受命法官獨任進行簡式審判程序，茲判決如下︰
    主  文
乙○○因過失致人於死，累犯，處有期徒刑壹年。又駕駛動力交
通工具肇事，致人死亡而逃逸，累犯，處有期徒刑壹年貳月。應
執行有期徒刑貳年。
    事  實
一、乙○○有竊盜、妨害兵役前科，前於民國八十八、八十九年
    間，因違反毒品危害防制條例案件，經本院分別判處有期徒
    刑八月、四月，並經本院裁定定其應執行之刑為有期徒刑十
    月，於九十年七月一日執行完畢。乙○○於九十三年十月三
    十一日十時許，駕駛其所竊得車牌號碼：Ｖ五─二五一六號
    自小貨車（為陳萍萍所有，於同日三時許遭竊，竊盜部分由
    本院另案審理），沿桃園縣中壢市○○街往廈門街方向行駛
    ，嗣於同日十時十五分許，行經未分幹、支線，均無分向限
    制線之桃園縣中壢市○○街與成都路之無號誌交岔路口時，
    原應注意行經此一無號誌交岔路口時，如同為直行車者，左
    方車應暫停讓右方車先行，而依當時晴天、日間自然光、柏
    油路面、視距良好、無障礙物等情境，尚無使之不能注意情
    事，即非不能注意，竟疏於注意及此，僅先看左方無來車後
    ，即貿然駕車通過該交岔路口，未注意其右方適有在遵行車
    道正常行駛之由甲○○之母黃吳秀榮所騎乘車牌號碼：ＱＧ
    二－六八○號機車，亦沿成都路往廣州路方向直行而穿越該
    交岔路口，乙○○因而未暫停讓黃吳秀榮先行，致其所駕駛
    上開自小貨車右前車角保險桿因而撞擊上開黃吳秀榮所騎乘
    之機車，致黃吳秀榮與所騎乘機車均倒地並遭乙○○所駕自
    小貨車拖行約九點四公尺左右後，機車先脫離乙○○所駕自
    小貨車之拖行，斯時乙○○於行駛中由照後鏡發現該機車已
    倒在其車後之路邊，竟接續疏未及時停車查看，繼續行駛，
    致黃吳秀榮續遭乙○○所駕上開自小貨車底盤拖行，行至潮
    州街與廈門街口時，乙○○駕車欲右轉長沙街行駛，黃吳秀
    榮始遭該車甩離，倒臥於廈門街靠近潮州街與廈門街口附近
    ，距其機車脫離上開自小貨車拖行後黃吳秀榮續遭拖行約一
    百十八公尺左右，黃吳秀榮經乙○○所駕駛自小貨車撞擊及
    拖行至倒臥位置處，計受有顱骨骨折、頸椎、脊椎創傷、胸
    、腹部、左腕挫傷、右膝、左膝、右掌擦傷、左肩裂傷等多
    處傷害而當場死亡。詎乙○○於駕車肇事，致黃吳秀榮死亡
    後，竟未下車處理，反而自行駕車沿廈門街往長沙街方向逃
    離現場，並於行至桃園縣新屋鄉○○○路○段一三八巷口時
    ，將所竊得之上開自小貨車棄置該處。嗣經警接獲線報，查
    知上情，並於九十三年十一月七日二十二時許，在桃園縣中
    壢環中東路三一二巷一二號一三之三居處查獲。
二、案經黃吳秀榮之子甲○○訴由桃園縣政府警察局中壢分局報
　　請台灣桃園地方法院檢察署檢察官偵查起訴。
    事      實
一、被告乙○○於警詢、檢察官訊問及本院審理中，對於在上揭
    時、地，駕車行經上開路段肇事，致被害人黃吳秀榮發生死
    亡之事實坦認不諱，並有道路交通事故現場圖一份及車禍現
    場、撞擊情形、車損、棄車地點照片二十五張、撞擊情形光
    碟片一片、錄影帶一卷附卷可稽。此外，被害人黃吳秀榮因
    本件車禍致死，亦經檢察官督同檢驗員到場相驗鑑定屬實，
    製有勘驗筆錄、驗斷書、相驗屍體證明書各一份及相驗照片
    五張附卷足憑。被告於警詢、檢察官訊問及本院審理時均一
    致陳稱：當時我是要駕車通過上開交岔路口，我是直行潮州
    街，要穿越成都路，被害人則是騎機車直行成都路由右向左
    要穿越潮州街，我們因而在交岔路口碰撞等語，其中該處係
    無號誌路口乙節，核與上開交岔路口附近之住戶陳秀雲、郭
    淑吟警詢陳述相符，參之卷附撞擊情形照片一張（九十三年
    度偵字第一七九八五號第二十八頁）及撞擊現場照片四張（
    九十三年度偵字第一七九八五號第二十九頁、九十三年度相
    字第一七九四號第十三頁），均顯示撞擊現場係交岔路口、
    無分向限制線、無號誌、交岔路路寬相近等情，是本案撞擊
    現場應是未分幹、支線，均無分向限制線之無號誌交岔路口
    之事實，已堪認定。上開道路交通事故現場圖將撞擊路段繪
    製成丁字路口；臺灣省桃園縣區車輛行車事故鑑定委員會九
    十四年二月二十四日桃縣鑑字第九四○○二三號函所附鑑定
    意見書參、四、路況所載：無號誌丁字路口云云；伍、三、
    路權歸屬所載：同向直行云云，均顯然有誤，先予敘明。本
    件車禍係被告駕車行經上開交岔路口，直行潮州街，穿越成
    都路，被害人則是騎機車行經上開交岔路口，直行成都路，
    穿越潮州街，因而於上開交岔路口發生碰撞乙節，業經被告
    供述如前，核與上開撞擊情形照片一張、撞擊現場照片四張
    相符，此部分事實，亦堪認定。上開鑑定意見書柒、鑑定意
    見所載：自小貨車自後追撞前車云云，亦顯然有誤，併於敘
    明。再被告所駕自小貨車右前車角保險桿有明顯擦撞痕跡，
    有該自小貨車車損之照片一張在卷（九十三年度偵字第一七
    九八五號第三十三頁），而該車於九十三年十月三十一日失
    竊前並無該擦撞痕跡等情，業據該車所有人陳萍萍於警詢陳
    述明確；本院於審理時當庭將撞擊情形影像光碟片（檔案編
    號：2004─10─31，10. 22.3 1.585）以電腦放大之方式勘
    驗結果：被告所駕駛自小貨車有與被害人騎乘機車於上開時
    、地發生碰撞，且係被告所駕自小貨車右前車角附近與被害
    人所騎乘機車碰撞等情，業經本院勘驗屬實，依此勘驗結果
    並比對自小貨車之上開擦撞痕跡，足證應係自小貨車之右前
    車角保險桿撞擊上開機車無誤。另被告於本院審理時亦供稱
    ：撞擊後我續以二、三十公里之時速行進等語，參以卷附上
    開現場圖顯示，被害人機車之刮地痕係先呈斜線滑出長約四
    點三公尺，機車並倒臥在距上開刮地痕起始點約九公尺附近
    之潮州街路中央處，肇事後機車停置點與上開刮地痕之終止
    點間，亦先後散落車輛（現場圖誤載為汽車）碎片、被害人
    之左鞋等物，而此路徑即為被告上開所陳其於撞擊後駕自小
    貨車之行經路徑，依此判斷足見該機車與自小貨車發生碰撞
    後隨即倒地而遭該自小貨車拖行至停置點無誤。復被告於本
    院審理時供稱：撞擊後繼續前行，我從後視鏡看到一台摩托
    車，但是沒有看到人，被害人應是一直到廈門街後才彈出去
    等語，比對上開現場圖顯示，被害人遭撞擊後其擦地痕出現
    在其所騎乘之機車停置點前約一公尺附近（距機車刮地痕起
    始點約七公尺附近），其右鞋掉落在距機車刮地痕起始點約
    四公尺處，左鞋掉落在距機車刮地痕起始點約八公尺處等情
    ，足見被害人騎乘上開機車與被告之自小貨車發生碰撞後，
    隨即倒地連人帶車遭該自小貨車遭拖行無誤。此外被告所駕
    上開自小貨車左側拉門下方，亦留有被害人血跡反應，此有
    內政部警政署刑事警察局鑑驗書在卷，而如前述，撞擊點係
    在自小貨車之右前車角，自小貨車左側拉門下方之所以留有
    被害人血跡反應，顯係被害人遭自小貨車車底盤拖行時留下
    無誤。繼依被告上開所陳其通過肇事地點後，由照後鏡僅看
    到倒地之機車，未見該機車之駕駛人，被害人應是一直到廈
    門街後才彈出去等情，及上開被害人之擦地痕自起始點一路
    出現至其倒地點之廈門街右側街邊，總計長約一百二十公尺
    ，期間並出現約一百十一公尺之拖痕，是被害人於上開機車
    脫離自小貨車拖拉後仍遭自小貨車拖拉至潮州街與廈門街口
    附近，並因被告右轉廈門街時遭彈出而倒臥於廈門街路邊無
    誤。綜上所述，本件事故應係被害人所騎之機車遭被告自小
    貨車右前車角保險桿撞擊後，致被害人與所騎乘機車均倒地
    並同時遭被告所駕駛自小貨車拖行約九點四公尺左右後，機
    車先脫離自小貨車之拖行，因被告疏未及時停車查看，致被
    害人接續遭自小貨車底盤拖行，至被告駕車右轉廈門街行駛
    ，始甩離該自小貨車之拖行而倒臥於廈門街靠近潮州街與廈
    門街口附近致死無誤。
二、按汽車行駛至無號誌未劃分幹、支線，如同為直行車者，左
    方車應暫停讓右方車先行，道路交通安全規則第一百零二條
    第一項第三款後段，定有明文。本件被告駕駛前開車輛，行
    經上開未分幹、支線，均無分向限制線之無號誌交岔路口，
    其與被害人均係直行欲穿越該交岔路口，而其二人相對位置
    ，被告係左方車，即應注意左方車應暫停讓被害人之右方車
    先行。而依當時晴天、日間自然光、柏油路面、視距良好、
    無障礙物等情，業經被告於警詢時供承不諱，核與肇事當時
    亦在現場附近之陳秀雲、張志奎警詢陳述相符，並有撞擊情
    形照片二張、磁碟片一張、錄影帶一卷在卷可稽，是尚無使
    之不能注意及此之情事，即非不能注意，竟疏於注意及此，
    未注意其右方有被害人來車之狀況，因而未暫停讓右方車先
    行，遂撞擊右方之被害人來車，隨即並將被害人及機車捲入
    該自小貨車，被告接續疏未採取下車查看之必要措施，接續
    拖行該機車及被害人前進，致被害人因上開撞擊及拖行而受
    有上開傷害而當場死亡，被告自有應注意能注意而不注意之
    過失。被告雖於本院訊問時辯稱：當時我接完電話剛起步，
    過完十字路口之後，就看到一個人在我車前右邊云云，然查
    ，被告於本院審理時供承：接完電話後才起步，時速約二、
    三十公里等語，是其當時僅係剛起步，速度僅二十至三十公
    里，再依上開道路交通事故現場圖顯示，被害人之機車刮地
    痕起始點係在該交岔路口上之潮州街路面邊線水平延伸約一
    點八公尺，成都路路面邊線水平延伸線之交叉點處，是此點
    應係二車之撞擊地點無誤，而被告係右前車角保險桿與被害
    人機車撞擊，業如前述，是被告所稱其已通過該交岔路口云
    云即難可採，再參以被告當時係剛起步，速度僅二、三十公
    里，比對上開撞擊地點，足證被告在進入上開交岔路口前，
    若有注意右方來車，即可發現被害人自其右方駛來，斯時即
    應先暫停讓被害人之機車先行通過，被告未注意及此顯有過
    失無誤。另被告所稱其有撥接電話乙節，因其行至肇事地點
    時，已未再有何撥接電話之情形，是此部分與本件肇事原因
    無涉。被害人在其車道內遵行方向正常行駛，行經該交岔路
    口相對於被告其為右方車，為被告違規未讓其先行而碰撞肇
    事，顯屬猝不及防，並無過失。另本件經台灣省桃園縣車輛
    行車事故鑑定委員會鑑定結果，因對本件肇事現場、肇事經
    過均判斷有誤，業如前述，所為肇事責任之鑑定結果自難可
    採，一併敘明。被害人既係因本件車禍而受有顱骨骨折、頸
    椎、脊椎創傷、胸、腹部、左腕挫傷、右膝、左膝、右掌擦
    傷、左肩裂傷等多處傷害而當場死亡，詳如前述，是被告之
    過失行為與被害人死亡結果間確具有相當因果關係。本件事
    證明確，被告過失致人於死之犯行足可認定。另被告雖於警
    詢時坦承：車禍發生時感覺有東西被拖行等語；於檢察官訊
    問時坦承：當時我先看左方來車，剛好要看右側時，對方來
    車就往下面拉下去，我繼續行駛，右轉廈門街時覺得車下好
    像有東西等語；於本院訊問時亦坦承：肇事後我繼續開車，
    但是我覺得車底下怪怪的等語，如前述，本件被害人與所乘
    機車係先一併遭該自小貨車拖行約九點四公尺後，機車先倒
    在路邊，而被害人再遭拖行百餘公尺等情，然車禍發生後究
    係何物捲入車底，尚難僅憑駕駛人之感覺即可推知，是被告
    於肇事後雖已感覺有東西遭拖行，然其主觀上是否已認識被
    害人連人帶車遭其拖行，無法據此即為認定。另被告雖於檢
    察官訊問時供稱：對方來車就往下面拉下去等語，然本件車
    禍撞擊點係在自小貨車右前車角而非自小貨車正面，是被告
    雖知其已撞擊被害人，然依此撞擊角度判斷，亦難推論其已
    知被害人遭捲入車下，而被告於本院訊問時亦供稱：肇事後
    我在行進中先將車上音響關掉，並往後視鏡察看其身後之肇
    事點，僅發現機車等語，是此時被告顯然尚未預見被害人可
    能在其車底，否則何需再往後察看被害人之情形，參以被告
    上開檢察官訊問時亦供稱：右轉廈門街時覺得車下好像有東
    西等語，是上開機車脫離後，被告是右轉廈門街時才又感覺
    有東西在車下，而此同時即係被害人遭彈出之時間，是被害
    人雖遭被告拖行百餘公尺，然此拖行期間被告應無被害人此
    時係卡在其車底之認識，附予敘明。
三、被告於駕車肇事致被害人黃吳秀榮死亡後，竟未下車處理，
    反而自行駕車沿廈門街往長沙街方向逃離現場，並於行至桃
    園縣新屋鄉○○○路○段一三八巷口時將所竊得之上開自小
    貨車棄置該處等事實，亦據被告於警詢、檢察官訊問及本院
    審理時坦承不諱，核與當時亦在現場之陳秀雲於警詢時陳述
    相符。被告雖於本院訊問時曾辯稱：我不確定是否有撞倒人
    云云，然其於檢察官訊問時即供稱：我先看左方來車，剛好
    要看右側時，對方來車就往下面拉下去等語；於本院訊問時
    亦供稱：當時我往右邊看，我就看到有一個人在我車前的右
    邊騎著摩托車，我怕有撞到人，所以我開過去之後我有往後
    視鏡看，我有看到摩托車倒在旁邊，但是看不到人，然後我
    繼續開車，但是我覺得車底下怪怪的，我把音樂關掉，這時
    我就知道已經撞到人了，隨即我感覺被害人好像彈開了等語
    ；於本院審理時亦供明：因為我這台車是贓車，所以撞擊被
    害人後我不敢停下來等語，參以卷附上開現場圖顯示，被害
    人機車之刮地痕係先呈斜線滑出長四點三公尺，並停止距上
    開刮地痕起始點約九公尺附近之潮州街路中央，肇事後機車
    停置點與上開刮地痕之終止點間，亦先後散落車輛碎片、被
    害人之左鞋等物，足見撞擊及拖拉之情形非輕，被告顯已明
    知其已駕車肇事，被告逕自離去，顯然有肇事逃逸之實無誤
    ，另被害人因此車禍當場死亡，業如前述，被告駕駛動力交
    通工具肇事，致人死亡而逃逸之事證明確，此部分犯行亦堪
    以認定。
四、核被告所為，係犯刑法第二百七十六條第一項之過失致人於
    死之罪，同法第一百八十五條之四之肇事逃逸罪。刑法第一
    百八十五條之四之肇事逃逸罪，為同法第二百九十四條第一
    項遺棄罪之特別規定，應適用肇事逃逸罪處罰。又被告所犯
    上開二罪，犯意個別，罪名互異，應分論併罰。查被告前於
    八十八、八十九年間，因違反毒品危害防制條例案件，經本
    院分別判處有期徒刑八月、四月確定，復經本院裁定定其應
    執行之刑為有期徒刑十月，於九十年七月一日執行完畢，有
    臺灣高等法院被告全國前案紀錄表、臺灣桃園地方法院檢察
    署刑案資料查註表各一份在卷可考，被告五年以內再犯有期
    徒刑以上之本罪，為累犯，均應依刑法累犯之規定，加重其
    刑。爰審酌被告有事實欄一所載犯罪前科，素行非佳，本件
    行至上開肇事路段，疏未注意應讓右方車先行致發生上開碰
    撞，且發生撞擊後接續未及時下車察看，致過失拖行被害人
    百餘公尺，過失情節嚴重，並於明知肇事後仍駕車逃逸，隨
    即並丟棄所竊贓車，事後雖坦承部分犯行，然至今未與被害
    人家屬達成和解，亦未積極處理善後，及其犯後態度等一切
    情狀，分別量處如主文所示之刑，並定其應執行之刑，以示
    懲儆。
五、被告於準備程序中，就被訴事實為有罪之陳述，是本件合於
    刑事訴訟法第二百七十三條之一第一項之要件，經本院裁定
    由受命法官獨任進行簡式審判程序，併於敘明。
據上論斷，應依刑事訴訟法第二百七十三條之一第一項、第二百
九十九條第一項前段，刑法第一百八十五條之四、第二百七十六
條第一項、第四十七條、第五十一條第五款，判決如主文。
本案經檢察官洪景明到庭執行職務。
中　　華　　民　　國　　94　　年　　4　　月　　20　　日
            臺灣桃園地方法院交通庭
                    法  官  尹  良
上正本證明與原本無異。
如不服本判決，應於判決送達後十日內向本院提出上訴狀 (應附
繕本)， 上訴於臺灣高等法院。
                    書記官  廖宜政
中　　華　　民　　國　　94　　年　　4 　　月　　20　　日
附錄論罪科刑法條
刑法第二百七十六條第一項(過失致死罪)
因過失致人於死者，處二年以下有期徒刑、拘役或二千元以下罰
金。
刑法第一百八十五條之四：
駕駛動力交通工具肇事，致人死傷而逃逸者，處六月以上五年以
下有期徒刑。
